【裁判字號】    97,上易,1652
【裁判日期】    971009
【裁判案由】    加重竊盜
【裁判全文】
臺灣高等法院臺中分院刑事判決        97年度上易字第1652號
上  訴  人  臺灣臺中地方法院檢察署檢察官
被      告  乙○○
                    現於臺灣臺中監獄執行中
上列上訴人因被告加重竊盜案件，不服臺灣臺中地方法院97年度
易字第1720號，中華民國97年7月25日第一審判決(起訴案號：臺
灣臺中地方法院檢察署97年度偵字第8232號），提起上訴，本院
判決如下：
    主  文
上訴駁回。
    犯罪事實及理由
一、本案經本院審理結果，除第一審判決書有關被告乙○○前科
    部分之記載，應更正為：「乙○○於 96年7月30日，曾因竊
    盜罪，經臺灣臺中地方法院以96年度中簡字第2098號判處有
    期徒刑5月，減為有期徒刑2月又15日（原審誤載為判處有期
    徒刑3月)，甫於96年12月22日執行完畢」外，原審認事用法
    及量刑均無不當，應予維持，並引用第一審判決書其餘部分
    記載之犯罪事實、證據及理由（如附件）。
二、檢察官上訴意旨略以：按數罪併罰，分別宣告數有期徒刑時
    ，應依刑法第 51條第5款之規定，採「限制加重原則」，以
    最重之宣告刑為下限，以各宣告刑之總和為上限，併有一絕
    對限制上限之規定，然此一數罪併罰之規定，係為了避免累
    罰之效應存在而設，而必須重新為整體刑之形成，然並不能
    據此導出給予犯罪行為人，享有過度刑罰優惠之結果，僅能
    依據「限制加重原則」，在被告數罪之宣告刑上，依據「累
    進遞減原則」，定其應得之執行刑。又「累進遞減原則」之
    設定，黃榮堅教授統計臺灣臺北地方法院、臺灣臺中地方法
    院及臺灣高雄地方法院於93年度處理數罪併罰案件時研究發
    現，針對第 2犯罪之宣告刑，在記入應執行刑時所記入之刑
    度，大約接近0.67的數值，因此在累近遞減原則之設計上，
    定執行刑時，以 0.7作為第二宣告刑責任遞減係數之始。如
    依上述研究結果，則其公式為：應執行刑等於【最重宣告刑
    】加上【第二重宣告刑乘以0.7】加上【第三重宣告刑乘以0
    .6 】加上【第四重宣告刑乘以0.5】，以此類推下去，而合
    理得出一具體之整體執行刑（請參黃榮堅著，數罪併罰量刑
    模式構想，刑法修正後之適用問題，最高法院學術研究會叢
    書(十二)）。經查，本件被告上述 3次加重竊盜犯行之宣告刑共
    計2年3月（即27月），依據上開量刑原則，所得出之應執行
    刑為1年又9.1月（即21.1月，計算式為10月＋《9月×0.7》
    ＋《8月×0.6》≒21.1）。而原審判決量處之宣告刑總計為
    有期徒刑2年3月（即27月），然原審竟僅定應執行刑為有期
    徒刑1年4月（即16月），較總宣告刑度減少11月，亦較前開
    黃榮堅教授研究得出之公式所核算之結果少了 5.1月，雖不
    違法，但顯然未正確適用「限制加重原則」之量刑原理，過
    度給予被告刑罰之優惠，未能貫徹刑法公平正義之理念，其
    所定應執行刑顯有不當等語，指摘原判決不當。惟按刑之量
    定，係實體法上賦予法院得自由裁量之事項，倘其未逾越法
    律所規定之範圍，又未明顯違背正義，即不得任意指摘為違
    法。本件原審量刑時，已依刑法第57條之規定之一切情狀，
    量處罪刑，經核並未逾越法律所規定之範圍，又無明顯違背
    正義，並無違誤之處。又刑法於95年7月1日修正實施後，已
    廢除連續犯之規定，被告於本案之犯行，如適用修正前刑法
    連續犯之規定，原僅論處一罪，茲因刑法已廢除上開規定，
    是被告於本案之犯行，應依數罪併罰之規定，論處 3罪，而
    為調合數罪併罰可能造成刑罰過於嚴苛，法官只能於定應執
    行刑時考量罪刑之相當性，而定其應執行刑，至檢察官上訴
    意旨所指：「在數罪之宣告刑上，依據「累進遞減原則」，
    定其應得之執行刑，應以 0.7之係數作為第二宣告刑責任遞
    減係數之始」，該原則之研究時間係在93年間，即刑法廢除
    連續犯之規定前，該研究時之客觀條件與本案已有不同，自
    不能適用於本案。原審量認事用法既無不當，且量刑亦屬妥
    適，檢察官以前詞指摘原判決不當，其上訴無理由，應予駁
    回。
三、據上論斷，應依刑事訴訟法第373條、第368條，判決如主文
    。
本案經檢察官甲○○到庭執行職務。
中    華    民    國    97    年    10    月    9     日
            刑事第十庭    審判長法  官  林  照  明
                                法  官  郭  瑞  祥
                                法  官  蔡  名  曜
上列正本證明與原本無異。
不得上訴。
                                書記官  劉  恒  宏
中    華    民    國    97    年    10    月    13    日
附件
臺灣臺中地方法院刑事判決              97年度易字第1720號
公  訴  人  臺灣臺中地方法院檢察署檢察官
被      告  乙○○  男  27歲（民國○○年○月○○日生）
                        住臺中市○區○○○路3段2號
                        居臺中市○區○○○路3段1號前空地
                        （在押）
                        國民身分證統一編號：Ｚ000000000號
上列被告因竊盜案件，經檢察官提起公訴（97年度偵字第8232號
），被告於準備程序中就被訴事實為有罪之陳述，經告知簡式審
判程序之旨，並聽取當事人之意見後，本院裁定進行簡式審判程
序，判決如下：
    主    文
乙○○攜帶兇器竊盜，累犯，處有期徒刑玖月；扣案之螺絲起子
壹支沒收。又攜帶兇器竊盜，累犯，處有期徒刑捌月；扣案之螺
絲起子壹支沒收。又攜帶兇器竊盜，累犯，處有期徒刑拾月；扣
案之螺絲起子壹支沒收。應執行有期徒刑壹年肆月。扣案螺絲起
子壹支沒收。
    犯罪事實
一、乙○○前於民國96年間，因竊盜案件，經本院判處有期徒刑
    3 月確定，甫於同年12月22日縮刑期滿執行完畢。詎仍不悔
    改，因見基督教復臨安息日會臺灣區會所有（起訴書誤載為
    田秀龍所有），現由田秀龍管領中之臺中市○○路225巷6號
    會所，無人居住，復無人在內看管，認為有機可趁，遂意圖
    為自己不法之所有，分別為下列竊盜犯行：
  (一)於97年3月23日上午8時15分（起訴書誤載為30分）許，乙○
    ○攜帶其所有客觀上足以對人之生命、身體構成威脅，堪供
    兇器使用之螺絲起子1 支，前往上址，先徒手扳開上開會所
    側門門把上所綁之鐵絲，開啟側門後，進入該址（侵入建築
    物罪部分未據告訴，下同），以上開螺絲起子拆卸鋁門窗框
    ，竊取鋁門窗框條、框片共計13公斤，得手後隨即於同日上
    午8時30分許，將之載運至不知情之陳凱豐所經營，址設臺
    中市南屯區豐樂里昌明巷17號之8之勝豐資源回收場，變賣
    得款新臺幣（下同）500元。
  (二)於同年月24日中午12時（起訴書誤載為13時）許，攜帶上開
    螺絲起子，以同一方法進入基督教復臨安息日會臺灣區會上
    開會所後，再以螺絲起子拆卸鋁門窗框後，竊取重達4.5 公
    斤之鋁門窗框條、框片得手後，於同日下午1 時許，將之載
    運至上開資源回收場變賣得款2 百元。
  (三)於同年月26日上午8時30分（起訴書誤載為9時45分）許，復
    攜帶上開螺絲起子，以同樣手法進入上開基督教復臨安息日
    會臺灣區會會所內，再以相同方式竊取該會所內之鋁門窗框
    條10條、框片24片得手後，騎乘車牌號碼RMU-233 號機車，
    欲將之載運至上開資源回收場變賣，途經臺中市○○街與大
    忠南街路口時，為巡邏員警攔查，經員警詢問所載運之窗條
    、窗框來源時，乙○○謊稱係友人因拆屋時丟棄，而供其變
    賣云云，嗣經員警要求乙○○帶領至上開基督教復臨安息日
    會臺灣區會會所查看時，見該址所貼出租廣告上所載管理人
    田秀龍之電話，遂撥打電話向田秀龍詢問後，始得悉上情，
    並扣得上開螺絲起子1支。而乙○○於有偵查犯罪權限之公
    務員發覺其另有如前揭(一)、(二)之竊盜犯行前，主動向員警坦
    承上開竊盜犯行，自首而接受裁判，並帶同員警前往勝豐資
    源回收場起出其出賣予陳凱豐之鋁門窗框條6條。
二、案經田秀龍訴由臺中市警察局第三分局報告臺灣臺中地方法
    院檢察署檢察官偵查起訴。
    理    由
一、訊據被告乙○○對於上開犯罪事實坦承不諱，核與被害人即
    上開基督教復臨安息日會臺灣區會會所管理人田秀龍於警詢
    及本院審理時證述：伊曾於97年3月25日下午4時30分許，因
    接到有人要承租上開房屋之電話，前往該址後，發現側門綁
    住鐵門之鐵絲已被鬆開，3 樓之鋁門窗遭竊，員警查獲被告
    後，在被告所騎乘之機車上，及勝豐資源回收場起出之鋁門
    窗框條、框片，均是基督教復臨安息日會臺灣區會在上開會
    所失竊之物等語、證人即勝豐資源回收場負責人陳凱豐於警
    詢時證述：被告曾於97年3月23日上午8時30分許、同年月24
    日下午1 時許，分別拿鋁門窗框條等物至伊所經營之資源回
    收場各賣得5百元、8百元，同年月26日上午10時許，員警帶
    同被告來起出之鋁門窗框條6 條，是被告先前拿來變賣的等
    語，均相符合，並有車籍查詢基本資料詳細畫面、查獲地點
    現場圖、臺中市建設局建築物使用執照、臺中市政府營利事
    業登記證、證人田秀龍領回失竊之鋁門窗框條、框片後所出
    具之贓物認領保管收據各1 份、贓證物、勝豐資源回收場、
    基督教復臨安息日會臺灣區會會所現場照片共計14張附卷可
    稽，且有被告所有之螺絲起子1 支扣案可資佐證，足證被告
    之自白與事實相符，堪以採信。至被害人田秀龍雖於本院審
    理時證述：伊原係用很粗的鐵絲將側門綁起來，案發後伊去
    查看時，發現鐵絲已被剪斷了等語。經查，被告堅稱並無剪
    斷基督教復臨安息日會臺灣區會上開會所側門之鐵絲，且查
    ，證人田秀龍另於本院審理時證述：伊不定時會到該會所去
    ，大約1個月或2星期去1次，伊在本案發生前，於97年2月間
    去該會所時，就發現外面的門鎖有被破壞，該會所先前也曾
    遭竊過等語，足證該會所前即曾遭人破壞門鎖、進入行竊，
    而證人田秀龍並非每日均會至該會所巡查，故而該會所側門
    門把上所綁之鐵絲，究係何時遭人剪斷，自難以確定，且被
    告為警查獲時，亦未扣得足以剪斷鐵絲之工具，復無積極證
    據足證被告於為犯罪事實欄一、所載之竊盜犯行時，有剪斷
    該會所門把上所綁鐵絲之加重情狀，本諸罪疑唯輕原則，本
    院因認被告於為犯罪事實欄一、所載竊盜犯行時，並無毀壞
    安全設備之加重情狀。從而，本件事證明確，被告犯行已堪
    認定，應予依法論科。
二、按刑法第321條第1項第3 款所規定之攜帶兇器竊盜罪，係以
    行為人攜帶兇器竊盜為其加重條件，此所謂兇器，其種類並
    無限制，凡客觀上足對人之生命、身體、安全構成威脅，具
    有危險性之兇器均屬之，且祇須行竊時攜帶此種具有危險性
    之兇器為已足，並不以攜帶之初有行兇之意圖為必要，最高
    法院79年臺上字第5253號判例足資參照。查扣案之螺絲起子
    屬金屬材質，前端尖銳，被告復供承係以之拆卸鋁門窗框條
    、框片，亦足徵其質地堅硬，客觀上足以對於人之生命、身
    體構成威脅，而具有危險性，顯屬兇器。是核被告所為，係
    犯刑法第321條第1項第3 款之攜帶兇器竊盜罪。又按所謂接
    續犯，係指數行為於同時同地或密切接近之時地實施，侵害
    同一之法益，各行為之獨立性極為薄弱，依一般社會健全觀
    念，在時間差距上，難以強行分開，在刑法評價上，以視為
    數個舉動之接續施行，合為包括之一行為予以評價，較為合
    理，而為包括之一罪，最高法院著有86年臺上字第3295號判
    例可資參照。換言之，以單一之犯意，單一行為之數個舉動
    ，接續進行同一犯罪，在犯罪完成以前，其各個舉動均屬犯
    罪行為之一部，而接續地侵害同一人之同一法益，始得謂係
    接續犯；如係數個犯罪行為，時間上先後次序可分，所侵害
    者乃非同一人管領之個別數法益，則各行為間自均可獨立成
    罪，不得論以接續犯。故多次之竊盜犯行，除被竊之客體在
    客觀上可視為屬於同一監督權範圍外，須侵害同一之法益，
    且各行為之獨立性極為薄弱，依一般社會健全觀念，在時間
    差距上，難以強行分開，始足成立接續犯。本件被告於犯罪
    事實欄一、所載之3 次竊盜犯行，雖係侵害同一法益，然各
    次竊盜犯行明顯且屬可分，並無在時間差距上，難以強行分
    開之情事，亦無各行為之獨立性極為薄弱之情形，則被告所
    為上開3次竊盜行為，自與前揭接續犯之要件有間，核屬分
    別獨立之竊盜犯行。準此，被告如犯罪事實欄一、(一)、(二)、
    (三)所示之3 次竊盜犯行，犯意各別，行為互殊，應予分論併
    罰。被告於96年間，因竊盜案件，經本院判處有期徒刑3 月
    確定，甫於同年12月22日縮刑期滿執行完畢等情，有臺灣高
    等法院被告前案紀錄表、臺灣臺中地方法院檢察署刑案查註
    紀錄表各1份在卷可按，其於有期徒刑執行完畢後5年內，再
    故意犯本件有期徒刑以上之罪，為累犯，應各依法加重其刑
    。末按刑法第61條所謂發覺，固非以有偵查犯罪權之機關或
    人員確知其人犯罪無誤為必要，而於對其發生嫌疑時，即得
    謂為已發覺；但此項對犯人之嫌疑，仍須有確切之根據得為
    合理之可疑者，始足當之，若單純主觀上之懷疑，要不得謂
    已發生嫌疑（最高法院72年臺上字第641 號判例參照），因
    此所謂「發覺」，並不包括單純主觀上之懷疑，而需偵查犯
    罪職權之公務員，至少應已知該犯罪事實之梗概始足當之。
    經查，證人即查獲本案之警員吳篤信於本院審理時證述：伊
    與被告前往基督教復臨安息日會臺灣區會會所後，就發現其
    他鋁門窗框都被偷走，因此懷疑是被告所偷，伊就問被告其
    他的鋁門窗框是誰拿走的，被告就當場承認是他之前偷走的
    ，除了鋁門窗框不見之外，並無其他客觀跡證讓伊懷疑被告
    還有其他竊盜犯行等語，足徵證人吳篤信對於被告尚有犯罪
    事實欄一、(一)、(二)之竊盜犯行，僅係出於主觀上之懷疑，揆
    諸前揭判例意旨，即不能認被告此部分竊盜犯行已被偵查機
    關發覺，因此被告於為警詢問時，主動供出上開2 次攜帶兇
    器竊盜犯行，嗣並帶同證人吳篤信至勝豐資源回收場起出部
    分贓物，而接受裁判，是就犯罪事實欄一、(一)、(二)部分，亦
    應有自首規定之適用，而應依刑法第62條前段規定減輕其刑
    ，並先加重後減輕之。爰審酌被告正值青壯，不思循正途賺
    取金錢，一再恣意侵害他人財產權，守法觀念淡薄，惟念其
    犯罪手段尚屬平和，且犯後又坦承犯行，應有認錯悔過之意
    ，態度良好等一切情狀，分別量處如主文所示之刑。扣案之
    螺絲起子1 支，為被告所有，復為供其犯本案所用之物，業
    據其供承在卷，爰依刑法第38條第1項第2款規定，予以宣告
    沒收。
據上論斷，應依刑事訴訟法第273條之1第1 項、第299條第1項前
段，刑法第321條第1項第3款、第47條第1項、第62條前段、第51
條第5款、第38條第1項第2款，判決如主文。
本案經檢察官鄒千芝到庭執行職務
中    華    民    國    97    年    7     月    25    日
                  刑事第一庭 法  官  郭妙俐
以上正本證明與原本無異。
如不服本判決，應於收受送達後10日內向本院提出上訴書狀（應
敘述具體理由並附繕本）。
上訴書如未敘述理由，應於上訴期間屆滿後20日內補提理由書於
本院。
                             書記官  廖春玉
中    華    民    國    97    年    7     月    25    日
附錄論罪科刑法條全文：
刑法第321條
犯竊盜罪而有左列情形之一者，處6月以上、5年以下有期徒刑：
一、於夜間侵入住宅或有人居住之建築物、船艦或隱匿其內而犯
    之者。
二、毀越門扇、牆垣或其他安全設備而犯之者。
三、攜帶兇器而犯之者。
四、結夥3 人以上而犯之者。
五、乘火災、水災或其他災害之際而犯之者。
六、在車站或埠頭而犯之者。
前項之未遂犯罰之。


司法院資訊處製作；財團法人民間司法改革基金會備份。
